【裁判字號】    92,易,442
【裁判日期】    920801
【裁判案由】    詐欺
【裁判全文】
臺灣板橋地方法院刑事判決                          九十二年度易字第四四二號
    公  訴  人  臺灣板橋地方法院檢察署檢察官
    被      告  甲○○
                丁○○
右列被告因詐欺案件，經檢察官提起公訴（九十年度偵緝字第三八二、一三六八號）
，本院判決如左：
    主  文
甲○○共同意圖為自己不法之所有，以詐術使人將本人之物交付，未遂，處有期徒刑
參月，如易科罰金，以佰元折算壹日。緩刑參年。
丁○○共同意圖為自己不法之所有，以詐術使人將本人之物交付，累犯，處有期徒刑
伍月，如易科罰金，以佰元折算壹日。
    事  實
一、甲○○、丁○○（前因竊盜案件，經臺灣板橋地方法院於民國八十五年七月三十
    日以八十五年度易字第一八二四號判處有期徒刑四月確定，並於八十五年十月五
    日縮刑期滿執行完畢）與真實姓名年籍不詳自稱「謝文雄」（或自稱姓劉）之成
    年男子共同基於詐欺取財之犯意聯絡，由該真實姓名年籍自稱「謝文雄」（或自
    稱劉姓）之成年男子，於八十九年六月十七日，在台北市○○區○○街二之一號
    二樓，經由不知情之張桂英之介紹，向丙○○詐稱願以新台幣（下同）一千七百
    五十萬元之代價，向丙○○購買其子賴鵬元所有之台北縣新莊市○○段一二二─
    ○○○○地號，面積一千零九十三點九六平方公尺，權利範圍一萬分之二百九十
    九之土地，及建物門牌號碼台北縣新莊市○○街四五號一、二樓房屋，並約定於
    簽約時交付五十萬元之訂金，再於稅捐機關核發稅單後五日內，交付七百萬元之
    完稅款，復於金融機構貸款核撥時支付尾款一千萬元，並願簽發與完稅款、尾款
    同額之本票，以為擔保，致丙○○陷於錯誤，而以其個人及代理其子賴鵬元之名
    義，與該自稱「謝文雄」之成年男子簽訂契約，並將上開土地及房屋所有權狀、
    印鑑證明書、戶籍謄本等辦理移轉登記所需之證件資料，交予該自稱「謝文雄」
    （或自稱劉姓）之成年男子，以便辦理所有權移轉登記程序。該自稱「謝文雄」
    （或自稱劉姓）之成年男子於取得辦理所有權移轉登記所需之證件以後，即與甲○○於八十九年六月十七日，同至陽信銀行天母分行洽詢辦理抵押借款之程序，
    並由甲○○填具個人資料表、一般授信戶「同一關係人」資料表─個人戶及借款
    申請書各一紙。甲○○並將其身分證交與自稱姓劉之成年男子於八十九年五月四
    日至台北市北投區戶政事務所申請核發印鑑證明，而以上開印鑑證明文件於八十
    九年六月二十六日，至台北縣新莊地政事務所，將上開房地移轉登記至甲○○名
    下，再於上開房地上設定本金最高限額抵押權六百六十萬元予陽信商業銀行股份
    有限公司（下稱陽信銀行），上開登記並於八十九年六月二十七日登記完竣。後
    甲○○因己意中止而不願繼續配合辦理貸款程序而不遂，始由該自稱「謝文雄」
    （或自稱劉姓）之成年男子，另行找尋丁○○，並由另一與之有犯意聯絡之真實
    姓名年籍不詳之成年男子與丁○○同至陽信銀行天母分行，以向甲○○購買上開
    房地為由，申請辦理抵押借款五百萬元，並於八十九年七月四日，由丁○○與陽
    信銀行另訂借據，借款五百萬元，丁○○並於八十九年六月三十日將身分證交與
    自稱「謝文雄」（或自稱姓劉）之成年男子一同至臺北縣瑞芳鎮戶政事務所辦理
    印鑑證明，旋由自稱「謝文雄」（或自稱姓劉）之成年男子於八十九年七月五日
    ，以丁○○為甲○○之代理人，分持上開甲○○及丁○○所申請核發之印鑑證明
    ，至新莊地政事務所，申請將上開房地移轉登記予丁○○，並由丁○○於上開房
    地上設定本金最高限額六百萬元之抵押權予陽信銀行，及塗銷上開房地上原由甲○○設定予陽信銀行之抵押權登記，上開登記並於八十九年七月六日登記完竣。
    嗣丁○○向陽信銀行所借之五百萬元，經陽信銀行於八十九年七月六日撥入丁○○於陽信銀行天母分行所開設之第一三一六七二號活期儲蓄存款，隨即由丁○○
    分二筆領出（各為五十七萬元及四百四十三萬元），交予該與其同至陽信銀行辦
    理貸款之真實姓名年籍不詳之成年男子。嗣因丙○○將上開土地及房屋之所有權
    狀、印鑑證明書、戶籍謄本等辦理所有權移轉登記所需之資料交予該自稱「謝文
    雄」（或自稱劉姓）之成年男子，配合辦理上開房地之移轉登記程序以後，該自
    稱「謝文雄」（或自稱劉姓）之成年男子即未再付款，丙○○始知受騙，經向丁○○質問後，丁○○方於八十九年七月二十五日，再委由何應賜至台北縣新莊地
    政事務所，將上開房地移轉登記予丙○○指定之賴鵬元，然上開房地上已有上開
    本金最高限額六百萬元之抵押權存在。
二、案經丙○○訴請臺灣板橋地方檢察署檢察官偵查起訴。
    理  由
一、訊據被告甲○○、丁○○均矢口否認有上開犯行，被告甲○○辯稱：伊並不識字
    ，係一自稱劉姓之人士，以申請款項為由，央請伊至銀行借款，惟伊嗣並未向銀
    行借款云云；被告丁○○則辯以：係一不詳姓名人士因欲購買房子辦理貸款，央
    請伊至銀行借款云云。經查：
（一）、該自稱「謝文雄」之成年男子於八十九年六月十七日，在前揭處所，施用上
        開詐術，致丙○○陷於錯誤，而與之簽約，並將上開房地之土地、房屋所有
        權狀、印鑑證明書、戶籍謄本等辦理移轉登記所需之證件資料，交予該自稱
        「謝文雄」之成年男子，辦理所有權移轉登記程序等情，業據告訴人丙○○
        於偵查中指訴綦詳，並有房地產買賣契約書一份及本票二紙附卷可稽（見八
        十九年度偵字第一三三八七號偵查卷）。
（二）、又告訴人丙○○於將上開房地之土地、房屋所有權狀、印鑑證明書、戶籍謄
        本等辦理移轉登記所需之證件資料以後，即由甲○○於八十九年六月十七日
        ，至陽信銀行天母分行辦理抵押借款程序。其後，甲○○並將其身分證交與
        自稱姓劉之成年男子於八十九年五月四日至台北市北投區戶政事務所申請核
        發印鑑證明，而以上開印鑑證明文件於八十九年六月二十六日，至台北縣新
        莊地政事務所，將上開房地移轉登記至甲○○名下，再於上開房地上設定本
        金最高限額抵押權六百六十萬元予陽信銀行，上開登記並於八十九年六月二
        十七日登記完竣。其後，甲○○並未借貸任何款項，即改由丁○○於八十九
        年七月四日，與陽信銀行另訂借據，借款五百萬元，及丁○○並於八十九年
        六月三十日將身分證交與自稱「謝文雄」（或自稱姓劉）之成年男子一同至
        臺北縣瑞芳鎮戶政事務所辦理印鑑證明，旋由自稱「謝文雄」（或自稱姓劉
        ）之成年男子於八十九年七月五日，由丁○○持甲○○於八十九年五月四日
        至台北市北投區戶政事務所申請核發之印鑑證明，至新莊地政事務所，申請
        將上開房地移轉登記予丁○○，並由丁○○於上開房地上設定本金最高限額
        六百萬元之抵押權予陽信銀行，及塗銷上開房地上原由甲○○設定予陽信銀
        行之抵押權登記，上開登記並於八十九年七月六日登記完竣。嗣丁○○向陽
        信銀行所借之五百萬元，經陽信銀行於八十九年七月六日撥入丁○○於陽信
        銀行天母分行所開設之第一三一六七二號活期儲蓄存款，並由丁○○於同日
        分二筆領出（各為五十七萬元及四百四十三萬元）等情，有陽信銀行九十年
        五月二十九日陽信總秘字第九○○○○○一七八七號函所附之甲○○填具之
        個人資料表、一般授信戶「同一關係人」資料表─個人戶及借款申請書影本
        各一紙（見九十年度偵緝字第三七六號偵查卷第四十三頁至四十六頁）、陽
        信銀行九十年九月三日陽信總秘字第九○○○○○三四二三號函所附之取款
        條影本二紙（同上偵查卷第九十七頁至九十九頁）、陽信商業銀行九十年四
        月三十日陽信總秘字第九○○○○○一三三一號函所附之借據一份及臺北縣
        新莊地政事務所八十九年八月十日八九北縣莊地一字第一二七五七號函附之
        土地登記申請書、土地所有權狀、建物所有權狀、土地及建築改良物買賣所
        有權移轉契約書、抵押權塗銷同意書、他項權利證明書、土地及建築改良物
        抵押權設定契約書、臺北市北投區戶政事務所甲○○之印鑑證明、臺灣省臺
        北縣瑞芳鎮戶政事務所丁○○之印鑑證明、戶口名簿、戶籍謄本、及甲○○
        與丁○○之身分證正、反面影本等附卷足參（見八十九年度偵緝字第一五六
        六號偵查卷）。足見該自稱「謝文雄」（或自稱姓劉）之成年男子係以虛偽
        訂立不動產買賣契約書，而施以詐術使被害人丙○○陷於錯誤，並籍此向銀
        行借款而取得款項，並利用被告甲○○與丁○○為人頭，以辦理抵押權設定
        借款，藉此掩飾其詐欺犯行。
（三）、再者，被告甲○○與自稱劉姓之成年男子，同至陽信銀行天母分行辦理抵押
        借款時，曾以購買房屋為由，詢問陽信銀行天母分行行員乙○○，可以借得
        若干款項，嗣因不願繼續辦理，始改由丁○○至陽信銀行天母分行，以向甲○○購買房屋為由，申請辦理抵押借款，而陽信銀行天母分行行員乙○○於
        被告丁○○至銀行辦理貸款時，並曾告知被告丁○○貸款金額五百萬元，貸
        款之金額將匯入帳戶內等情，業據證人即陽信銀行天母分行行員乙○○證述
        無訛（九十年度偵緝字第三七六號偵查卷第三十八頁至四十頁、第六十六、
        六十七頁及本院九十二年五月十九日訊問筆錄、九十二年七月十八日審理筆
        錄），並有上開甲○○填具之個人資料表、一般授信戶「同一關係人」資料
        表─個人戶、借款申請書影本各一紙、及丁○○之取款條影本二紙、借據一
        份在卷足憑，足見被告甲○○、丁○○二人對於渠等係以上開房地向陽信銀
        行申請辦理抵押貸款等情，均應知之甚詳。
（四）、被告甲○○、丁○○二人於右揭時日，均係年屆五十之成年人，對於前揭自
        稱劉姓或不詳姓名之成年男子，不將上開房地移轉登記至自己名下，再以自
        己名義向銀行申請辦理抵押借款，反而要求被告甲○○、丁○○配合將上開
        房地移轉登記至渠等之名下，再由被告甲○○、丁○○以個人之名義向陽信
        銀行申請辦理抵押借款，衡情應對於該自稱劉姓或不詳姓名之成年男子係有
        意以該方式詐取現款乙節有合理之懷疑，而被告二人均並不知悉該自稱劉姓
        男子之真實姓名、住居所等相關年籍資料，此據渠等供認在卷，且該不詳姓
        名之成年男子係以十二萬元之報酬請被告丁○○替其辦理借款事宜，顯已有
        違常情，然被告甲○○、丁○○二人仍配合辦理上開所有權移轉登記、抵押
        權設定登記及至銀行辦理借款之程序，被告甲○○、丁○○二人對於該自稱
        「謝文雄」（或自稱劉姓）之成年男子，及另一真實姓名年籍不詳之成年男
        子之詐欺犯行，應有犯意之聯絡及行為之分擔，至為灼然。
（五）、綜上，被告二人前開所辯，無非事後卸責之詞，不足採信。本件事證明確，
        被告二人詐欺之犯行，堪以認定，應予依法論科。
二、核被告甲○○、丁○○二人所為，均係犯刑法第三百三十九條第一項之詐欺取財
    罪。渠等與自稱「謝文雄」（或自稱劉姓）之成年男子間有犯意之聯絡與行為之
    分擔，均為共同正犯。被告丁○○有如事實欄所載之論罪科刑執行情形，有台灣
    高等法院檢察署刑案紀錄簡覆表及本院刑案被告院內前案記錄表在卷可憑，五年
    內再犯有期徒刑以上之本罪，為累犯，應依法加重其刑。又被告甲○○已著手於
    詐欺之實行，而因己意中止其犯行而不遂，應依刑法第二十七條減輕其刑。爰審
    酌被告二人之動機、方法、目的、手段、所生損害、犯罪後態度，及迄未能賠償
    被害人之損失等一切情狀，各量處如主文所示之刑。而被告行為後，刑法第四十
    一條有關易科罰金之規定，業經立法院於九十年一月四日修正通過，並經總統於
    同年月十日明令公佈，同年月十二日生效施行。觀諸上開修正後得易科罰金之規
    定「犯最重本刑為五年以下有期徒刑以下之刑之罪，而受六個月以下有期徒刑或
    拘役之宣告，因身體、教育、職業、家庭之關係或其他正當事由，執行顯有困難
    者，得以一元以上三元以下折算一日，易科罰金。但確因不執行所宣告之刑，難
    收矯正之效或難以維持法秩序者，不在此限。併合處罰之數罪，均有前項情形，
    其應執行之刑逾六月者，亦同」，較修正前同條所定「犯最重本刑為三年以下有
    期徒刑以下之刑之罪，而受六月以下有期徒刑或拘役之宣告，因身體、教育、職
    業、或家庭之關係，執行顯有困難者，得以一元以上三元以下折算一日，易科罰
    金」之內容，顯然為有利於被告。是被告所犯，苟為最重本刑五年以下有期徒刑
    以下之罪，且受六個月以下有期徒刑或拘役之宣告，即有修正後刑法第四十一條
    規定之適用，從而依刑法第二條第一項前段之規定，本案應適用修正後之現行刑
    法第四十一條第一項前段條文之規定，均併諭知易科罰金之折算標準，附此敘明
    。末查，被告甲○○前未曾受有期徒刑以上刑之宣告，此有臺灣高等法院檢察署
    刑案紀錄簡覆表一份在卷可考，其因經濟狀況不佳，一時失慮致罹刑章，經此教
    訓，應知所警惕，當無再犯之虞，本院因認對其所處之刑，以暫不執行為適當，
    爰併予宣告緩刑三年，用策自新。
據上論斷，應依刑事訴訟法第二百九十九條第一項前段，刑法第二條第一項前段、第
二十八條、第三百三十九條第一項、第二十七條、第四十七條、新修正之第四十一條
第一項前段、第七十四條第一款，罰金罰鍰提高標準條例第一條前段、第二條，判決
如主文。
本案經檢察官余若凡到庭執行職務
中      華      民      國      九十二      年    八    月    一        日
                                  臺灣板橋地方法院刑事第二庭
                                          法  官  吳幸娥
右正本證明與原本無異。
如不服本判決，應於判決送達後十日內，向本院提出上訴狀。
                                          書記官  洪惠玲
中      華      民      國      九十二      年    八    月    一        日
附錄本案論罪科刑法條全文
刑法第三百三十九條第一項
意圖為自己或第三人不法之所有，以詐術使人將本人或第三人之物交付者，處五年以
下有期徒刑、拘役或科或併科一千元以下罰金。


司法院資訊處製作；財團法人民間司法改革基金會備份。
